# 不丧失控制权处置少数股权的商誉问题

提问人：polariswong 时间：2019-08-01 14:48:16
A 公司以 110 购买取得B公司 100%股权，含有商誉 10 ，B 公司在购买时公允价值为 100 。
A 公司现以价格 11 转让所持有 B 公司10% 股权给非关联方 C 公司，转让后仍持有 B 公司 90%股权，不丧失对 B 控制权，简化考虑，转让发生时，B 公司公允价值仍为 100 。
那么在 A 公司合并报表中，关于少数股东权益，以前基本都是确认少数股东权益金额为 10010%=10，因A 公司单体报表减少长投11010%=11，合并报表时需要恢复长投 1 以便于合并抵消（借：长投 1 ，贷：资本公积 1 ）。
这种情况下合并报表中少数股权不包括商誉。
但鉴于会计部监管通讯 2017 年第八期 “计算享有的子公司自购买日或合并日开始持续计算的净资产时，对于处置子公司的股权应包含商誉”，也有直接在合并报表中确认少数股东权益金额为 110*10%=11，不需要再恢复长投并确认资本公积。这种情况下合并报表中少数股权包括商誉 1 。
请问，现在对于这种不丧失控制权处置少数股权的处理，监管层态度是否改变，是否还是认为 A 公司合并报表中，该被处置部分的少数股东权益应包括相应比例的商誉？
假如上述不丧失控制权转让对象是给同一控制下的企业 D 公司（D 不在 A公司的合并范围内。例如 D 为 A 公司的母公司），那么 A 公司合并报表中，该被处置部分的少数股东权益是否仍然包括相应商誉？即是否同一控制下的处理是否相同？假如同一控制下合并报表中少数股东权益不包括商誉，则仍然需要在合并时恢复长投并确认资本公积。

回答人：chenyiwei
现在一般应按 “会计部监管通讯 2017 年第八期”的口径处理，即此时的少数股东权益中包含了商誉的金额，因此合并报表层面的资本公积和少数股东权益一增一减。受让方是否为同一控制下关联方不影响该事项的处理结果。